臺灣高雄地方法院刑事判決　　　　　　　100年度訴字第700號
公　訴　人　臺灣高雄地方法院檢察署檢察官
被　　　告　林清宗
選任辯護人　陳旻沂律師
　　　　　　吳艾黎律師
上列被告因傷害案件，經檢察官提起公訴（99年度偵字第 33847
號），被告於本院準備程序中為有罪之陳述，經合議庭裁定由受
命法官依簡式審判程序獨任審理，本院判決如下：
    主  文
林清宗犯傷害直系血親尊親屬罪，處有期徒刑月，如易科罰金
，以新臺幣壹仟元折算壹日。緩刑貳年。
    事  實
一、林清宗係林蘇墜之子，林蘇墜前曾將新臺幣（下同）500 萬
    元存入其長子林清雄、三子林清茂及四子林清宗在臺南縣佳
    里鎮農會（現已改為臺南市佳里區農會）所開設之聯名帳戶
    內，因林清宗拒不提供其印章供林蘇墜提領該筆款項，雙方
    遂生紛爭。嗣於民國99年8 月25日下午3 時30分許，林清宗
    與其姊林素鳳間另因清償借款之民事事件，在本院2 樓民事
    法庭開庭審理，林蘇墜因欲向林清宗索取印章，亦由其長子
    林清雄、女婿黃培津（林素鳳之夫）、孫女林冠儀、孫子林
    玉展（上開2 人係林清雄之子女）等人陪同到本院2 樓民事
    法庭外，林蘇墜見到同在法庭外等候開庭之林清宗後，隨即
    要求林清宗蓋章，讓其可以領取上開帳戶內之款項，否則將
    對林清宗提告，林清宗聽聞後，遂心生不滿，而基於傷害直
    系血親尊親屬之犯意，先動手將林蘇墜所持之柺杖奪下，並
    推打林蘇墜，造成林蘇墜向後仰倒，受有頭部外傷、腦震盪
    、頸部肌肉拉傷、扭傷、背部肌肉拉傷、挫傷之傷害。
二、案經林蘇墜訴由高雄市政府警察局新興分局移送臺灣高雄地
    方法院檢察署檢察官偵查起訴。
    理  由
一、本件被告林清宗所犯為死刑、無刑徒刑或最輕本刑為3 年以
    上有期徒刑以外之罪，其於準備程序中就被訴犯罪事實，為
    有罪之陳述，經法院告知簡式審判程序之旨，並聽取當事人
    之意見後，依刑事訴訟法第273 條之1 第1 項規定，裁定由
    受命法官獨任進行簡式審判程序，合先指明。
二、上揭犯罪事實，業據被告林清宗於本院審理時坦承不諱（見
    本院訴字卷第24頁反面、第25頁、第27頁反面），核與證人
    即被害人林蘇墜於警詢及偵查時指訴之被害情節均大致相符
    （見偵卷第18、19、46、47頁），另經證人即現場目擊之黃
    培津、林冠儀、林素鳳亦於警詢及偵查時均證述綦詳（見偵
    卷第13頁、第14頁反面至第15頁反面、第47、48頁）。又被
    害人林蘇墜因被告上開推打行為，而向後仰倒，並受有頭部
    外傷、腦震盪、頸部肌肉拉傷、扭傷、背部肌肉拉傷、挫傷
    之傷害等情，亦有健仁醫院受理家庭暴力事件驗傷診斷書 1
    份附卷可稽（見偵卷第20頁），足認被害人林蘇墜所受之傷
    害與被告之推打行為間有相當因果關係，亦可確認。是本件
    被告之自白，經查與卷內之積極證據均參核相符，應堪採認
    為真實。從而，本案事證明確，被告犯行堪予認定，應依法
    論科。
三、核被告林清宗所為，係犯刑法第280 條、第277 條第1 項之
    傷害直系血親尊親屬罪。爰審酌被告竟不思理性解決與其母
    間之家庭債務糾紛，罔顧人倫至親之情，僅因細故而出手推
    打其母親林蘇墜，致被害人林蘇墜向後仰倒，因而受有頭部
    外傷、腦震盪、頸部肌肉拉傷、扭傷、背部肌肉拉傷、挫傷
    之傷害，行為實有不該，惟念其犯後能於本院審理時坦承全
    部犯行，態度尚可，且已經與被害人達成調解，並已依調解
    條件給付20萬元予被害人，有本院刑事審查庭刑事案件移付
    調解簡要紀錄表及郵政跨行匯款申請書各1 份在卷可稽（見
    本院訴字卷第20、21頁），堪認被告犯後確有悔意等一切情
    狀，量處如主文所示之刑，並諭知如易科罰金之折算標準，
    以示儆懲。
四、另查，被告林清宗前未曾受有期徒刑以上刑之宣告，素行尚
    稱良好，有臺灣高等法院被告前案紀錄表1 紙可稽，其因一
    時不慎而犯本案，導致被害人林蘇墜受有上開傷害，而於本
    院審理期間時業已與被害人達成調解，並已依和解條件按期
    給付賠償金，業如上述，被告犯後復能於本院審理時坦認犯
    行，犯後態度良好，深具悔意，茲念其僅因一時不慎，致罹
    刑典，其經此偵、審教訓後，應知所警惕，信無再犯之虞。
    再刑罰固屬國家對於犯罪之人，以剝奪法益之手段，所加之
    刑罰制裁，惟其積極目的，則在預防犯人之再犯，故對於初
    犯，惡性未深，天良未泯者，若因偶然觸法，即置諸刑獄自
    非刑罰之目的，是本院斟酌再三，認所宣告之刑以暫不執行
    為適當，依刑法第74條第1 項第1 款之規定，宣告緩刑2 年
    ，以啟自新。又本院審酌被告所犯情節、被害人所受傷害、
    相互達成調解、被告依約按期給付賠償金等情，認並無對上
    開所宣告之緩刑附加條件之必要，併此敘明。
據上論斷，應依刑事訴訟法第273 條之1 第1 項、第284 條之 1
、第299 條第1 項前段，刑法第277 條第1 項、第280 條、第41
條第1 項前段、第74條第1 項第1 款，刑法施行法第1 條之1 ，
判決如主文。
本案經檢察官盧葆清到庭執行職務。
中    華    民    國   100    年    8     月    12    日
                      刑事第五庭      法  官  陳盈吉
以上正本證明與原本無異。
如不服本判決，應於判決送達後10日內，向本院提出上訴狀。
中    華    民    國   100    年    8     月    12    日
                                      書記官  陳展榮
附錄本判決論罪科刑法條：
中華民國刑法第277條
（普通傷害罪）
傷害人之身體或健康者，處 3 年以下有期徒刑、拘役或 1 千元
以下罰金。
犯前項之罪因而致人於死者，處無期徒刑或 7 年以上有期徒刑
；致重傷者，處 3 年以上 10 年以下有期徒刑。
中華民國刑法第280條
（傷害直系血親尊親屬罪）
對於直系血親尊親屬，犯第 277 條或第 278 條之罪者，加重其
刑至二分之一。